【裁判字號】    92,交訴,16
【裁判日期】    920519
【裁判案由】    公共危險等
【裁判全文】
臺灣臺北地方法院刑事判決                          九十二年度交訴字第一六號
    公  訴  人  臺灣臺北地方法院檢察署檢察官
    被      告  甲○○
右列被告因公共危險等案件，經檢察官提起公訴（九十一年度偵字第一九八五九號）
，本院判決如左：
    主  文
甲○○因過失傷害人，處有期徒刑肆月；又駕駛動力交通工具肇事，致人受傷而逃逸
，處有期徒刑柒月。應執行有期徒刑拾月。
    事  實
一、甲○○於民國九十一年七月二十二日二十二時二十分許，駕駛其友人徐文通所有
    車牌號碼ＨＹ─三四三七號自用小客車，沿台北縣新店市○○路行駛，行經該路
    段與民權路之交岔路口時，本應注意汽車行駛時，駕駛人應注意車前狀況，並隨
    時採取必要之安全措施，又駕駛人駕駛汽車，應遵守道路交通標誌、標線、號誌
    之指示；在劃有分向限制線之路段，不得駛入來車之車道內，依當時天候陰，夜
    間有照明光線，係市區○○道路○路面無缺陷，視距良好，並無不能注意之情形
    ，竟疏未注意前揭規定，由建國路左轉沿民權路往北新路之方向繼續行駛時，其
    所駕駛之前開車輛左側車頭逆向駛入對向民權路之車道，撞及適在該內側車道之
    停止線後方臨停等紅燈，由乙○○所騎乘車牌號碼ＱＵＵ─一二六號輕型機車之
    前車頭，造成乙○○人車倒地後，受有左膝關節髕骨粉碎性開放性骨折及韌帶斷
    裂、左膝皮膚和軟組織挫傷、損傷及撕裂傷約五公分乘以四公分與多處擦傷、左
    手背挫傷及手腕扭傷腫痛等傷害。
二、詎甲○○於肇事後並未下車查看，對乙○○並未施以救護或報警處理，旋即基於
    逃逸犯意駕車駛離現場，乙○○之子高志偉接獲通知後隨即趕至現場，經目擊者
    之指示，在肇事現場附近發覺甲○○所駕駛小客車並自後追躡，記下車牌號碼後
    報警處理，於九十一年七月二十三日循線查獲，始悉上情。
三、案經乙○○訴由臺北縣政府警察局新店分局報請臺灣臺北地方法院檢察署檢察官
    偵查起訴。
    理  由
一、訊據被告甲○○固坦承於右揭時、地，駕駛前述車牌號碼之自用小客車，行至前
    揭肇事交岔路口時，由臺北縣新店市○○路左轉民權路繼續行駛，惟矢口否認有
    何肇事逃逸等犯行，辯稱：案發當時並不清楚有出車禍的情形，伊行經肇事地點
  時固然有聽到撞擊聲，但有停車並由從照後鏡查看，並未發現任何東西倒地，亦
    未看到有人受傷倒地，所以就駕車離去，伊實無肇事後逃逸之故意云云（參見本
    院九十二年四月十四日訊問筆錄）。
二、惟查：
(一)、被告於前開時、地駕駛前述車牌號碼之汽車，因未注意車前狀況，隨時採取必要
    之安全措施，且左轉疏未注意遵行道路標線之設置，致所駕駛之前開車輛駛入對
    向來車車道，其左側車頭撞及當時正在民權路內側車道上停等紅號由告訴人所騎
    乘之機車，告訴人倒地後因而受有如事實欄所載之傷害，業據告訴人迭於警局詢
    問、檢察官偵查及本院審理中指述綦詳，復有臺北縣政府警察局新店分局製作記
    載本件事故發生情形之道路交通事故調查報告表、道路交通事故補充資料表、交
    通事故分析研判表、交通事故當事人呼氣酒精濃度及通訊資料表、警局詢問筆錄
    、現場及車損照片八幀等件附於偵查卷內足憑，而告訴人確實因本件交通事故受
    有如事實欄第一項所載之傷害等情，亦據其提出天主教耕莘醫院診斷書證明書一
    紙在卷為憑，另審酌被告於九十一年七月二十三日警局詢問、同年十月二十二日
    檢察官偵訊及九十二年四月四日本院審理中，均不否認確於右揭時、地駕車行經
    肇事地點等情，足徵告訴人騎乘機車確因係被告駕車突然左轉，致其閃避不及而
    倒地受創。
(二)、次按汽車行駛時，駕駛人應注意車前狀況，並隨時採取必要之安全措施，又駕駛
    人駕駛汽車，應遵守道路交通標誌、標線、號誌之指示；在劃有分向限制線之路
    段，不得駛入來車之車道內，道路交通安全規則第九十條、第九十七條第一款、
    第二款、第九十四條第三項分別定有明文；本件被告肇事當時為已考領駕照之駕
    駛人，對前述交通安全規則實難諉稱不知，而依卷內道路交通事故調查報告表所
    載，事發當時天候陰、夜間有照明光線、市區○○路面無缺陷、無障礙物、視距
    良好，並無不能注意情事，依卷附道路交通事故調查報告表之肇事現場圖所示，
    由告訴人騎乘機車之散落物及刮地痕位置判斷，顯見被告駕車沿建國路左轉民權
    路行駛至肇事地點時，已跨越分向限制線行駛，且亦疏未注意車前狀況以致撞及
    在該路口停等紅燈之告訴人之機車，被告就本件事故之發生為有過失，至屬明確
    。
(三)、被告雖矢口否認當時隨即查知肇事情節，惟事發後告訴人之機車受創倒地，機車
    有車頭毀損之車損情況，機車倒地後在前揭肇事地點即民權路由北新路往中正路
    方向之內側車道上，靠近車道停止線處，留有刮地痕及大片之散落物，告訴人受
    有左膝關節髕骨粉碎性開放性骨折及韌帶斷裂、左膝皮膚和軟組織挫傷、損傷及
    撕裂傷約五公分乘以四公分與多處擦傷、左手背挫傷及手腕扭傷腫痛等傷害，此
    均有道路交通事故調查報告表及補充資料表、現場照片、耕莘醫院診斷證明書等
    件附卷可按，告訴人發生車禍之情形嚴重，實難認被告對發生本件車禍渾然未覺
    ，又被告駕車肇事後，隨即在肇事現場附近隱匿，直至告訴人乙○○之子高志偉
    接獲通知趕至現場，經目擊者之指示，在肇事現場附近巷內發覺被告所駕駛小客
    車形跡有疑，故記下車牌號碼交由警方處理一節，已據證人高志偉於檢察官偵訊
    及本院審理時證述綦詳，再參酌被告於前揭警局詢問、檢察官偵查及本院調查時
    ，均自承確於右揭時、地駕車行經肇事地點時，當時感覺發生碰撞，然其並未下
    車處理，僅將車子停在路旁並自後照鏡查看等語，本院綜觀上述跡證，被告於肇
    事後對此等明顯可見之動態，實無毫不知悉之理，然被告辯稱事發當時並未發現
    有異狀云云，實與常情有違，要非事實，無可憑採。
(四)、綜上所述，告訴人因本件交通事故受有如事實欄所載之傷害，有前揭診斷證明書
    在卷可稽，告訴人所受傷害與被告之過失行為間有相當因果關係，且被告於事發
    後已明知肇事致告訴人受傷，未即對告訴人採取救護或其他必要措施並報警處理
    ，即行駕車離去，其有肇事逃逸之犯行，殆如前述。本件事證明確，被告之犯行
    堪予認定，應依法論科。
三、核被告甲○○所為，其過失駕車行為致告訴人受傷，係犯刑法第二百八十四條第
    一項前段之過失傷害罪，又被告駕駛上開動力交通工具肇事，致告訴人受傷後逃
    逸之行為，係另犯刑法第一百八十五條之四之駕駛動力交通工具肇事致人受傷逃
    逸罪，被告所犯上開二罪，犯意各別，構成要件互異，應予分論併罰。本件被告
    雖未有前案科刑及刑之執行情形，有臺灣高等法院被告全國前案紀錄表一份在卷
    可憑，然審酌被告本次行車因轉彎失當而貿然駛入來車車道，過失程度非輕，肇
    事致人成傷後，未對傷者施以救護，旋即駕車駛離現場，且於偵審程序中猶矢口
    否認犯行，意圖推諉卸責之心態昭然若揭，實不足取，事後迄未賠償告訴人所受
    損害及告訴人身體所受粉碎性開放性骨折及多處擦傷之傷害等各項情狀，分別量
    處各罪如主文所示之刑，並定其應執行之刑，以示懲儆。
四、據上論斷，依刑事訴訟法第二百九十九條第一項前段，刑法第二百八十四條第一
    項前段、第一百八十五條之四、第五十一條第五款，罰金罰鍰提高標準條例第一
    條前段，判決如主文。
本案經檢察官蔡立文到庭執行職務
中      華      民      國    九十二    年      五      月     十九     日
                                    臺灣臺北地方法院交通法庭
                                        法  官
右正本證明與原本無異。
如不服本判決，應於判決送達後十日內，向本院提出上訴狀。
                                          書記官
中      華      民      國      九十一      年      十      月    五    日
附錄本案所犯法條全文
刑法第一百八十五條之四
駕駛動力交通工具肇事，致人死傷而逃逸者，處六月以上五年以下有期徒刑。
中華民國刑法第二百八十四條第二項
從事業務之人，因業務上之過失傷害人者，處一年以下有期徒刑、拘役或一千元以下
罰金，致重傷者，處三年以下有期徒刑、拘役或二千元以下罰金。


司法院資訊處製作；財團法人民間司法改革基金會備份。
